臺灣宜蘭地方法院交通事件裁定　　　　 94年度交聲字第105號
原處分機關　交通部公路總局臺北區監理所宜蘭監理站
異　議　人
即受處分人　甲○○
上列受處分人因違反道路交通管理處罰條例案件，對於交通部公
路總局臺北區監理所宜蘭監理站民國94年7月7日所為之宜監字第
裁43─AEB169163號裁決聲明異議，本院裁定如下：
    主  文
原處分撤銷。
甲○○不罰。
    理  由
一、原處分意旨略以：異議人即受處分人甲○○於民國94年5月2
    8日14時35分，駕駛車牌號碼929─GA號大貨車，不遵守道路
    交通標誌之指示，行駛禁行大貨車之台北市○○區○○路2
    段200巷，經台北市政府警察局內湖分局文德派出所以北市
    警交大字第AEB169163號製單舉發，交通部公路總局臺北區
    監理所宜蘭監理站遂依道路交通管理處罰條例第60條第2項
    第3款、第63條第1項第1款規定，裁處受處分人罰鍰新臺幣9
    百元，並記違規點數1點。
二、異議意旨略以：94年5月28日14時35分許，異議人駕駛車牌
    號碼929─GA號大貨車，沿台北市○○區○○路行駛，於右
    轉進入成功路2段200巷後，便遭警員攔下舉發「未依規定，
    行駛禁行路線」，惟行善路與成功路2段200巷交岔口附近，
    並未設置禁止大貨車行駛成功路2段200巷之標誌，異議人係
    於不知情之狀況下，誤駛入成功路2段200巷，並非故意違規
    ，本件舉發及裁決均不合法，為此，聲明異議，請求撤銷原
    處分。
三、按汽車駕駛人，駕駛汽車有不遵守道路交通標誌之指示者，
    處新臺幣9百元以上1千8百元以下罰鍰，並記違規點數1點，
    道路交通管理處罰條例第60條第2項第3款、第63條第1項第
    1款固定有明文。惟按「標誌」，係以規定之符號、圖案或
    簡明文字繪於一定形狀之標牌上，安裝於固定或可移動之支
    撐物體，設置於適當之地點，用以預告或管制前方路況，促
    使車輛駕駛人與行人注意、遵守之交通管制設施；標誌以豎
    立於行車方向之右側，且標誌之牌面應與行車方向成90度角
    ；禁止大貨車及聯結車進入用「禁4」之標誌，且應設於禁
    止進入路段入口顯明之處，道路交通標誌標線號誌設置規則
    第3條第1款、第16條、第73條亦有明定。因此，適用道路交
    通管理處罰條例第60條第2項第3款規定裁罰行為人之前提，
    自須該道路交通標誌之設置符合規定，且為一般用路人所得
    清晰辨識。經查：
（一）台北市○○區○○路2段200巷為禁行大貨車之路段之事實
      ，業經證人即舉發員警蘇振宏到庭結證明確（見本院卷第
      33頁），並有臺北市政府警察局內湖分局書函1件在卷可
      稽（見本院卷第9頁）。
（二）其次，異議人於94年5月28日14時35分許，駕駛車牌號碼9
      29─GA號大貨車，沿台北市○○區○○路行駛，於右轉進
      入成功路2段200巷後，便遭警員開單告發乙情，亦經異議
      人陳明在卷（見本院卷第23頁），且與證人蘇振宏結證之
      情節相符（見本院卷第33頁），並有舉發違反道路交通管
      理事件通知單1件在卷可稽（見本院卷第7頁），自可認定
      屬實。
（三）再者，由台北市○○區○○路行駛，右轉進入成功路2段2
      00巷之行車方向，於右轉進入成功路2段200巷之前，在行
      善路上並未設置大貨車禁行成功路2段200巷之標誌乙節，
      業據異議人陳明在卷（見本院卷第24、34頁），且與證人
      呂淑芬結證「我時常經過內湖區○○路路段，成功路2段2
      00巷與行善路的路口，並沒有設置任何禁止大貨車進入成
      功路2段200巷的告示牌。」等語（見本院卷第24頁）、證
      人蘇振宏結證「在行善路與成功路2段200巷交岔口前方（
      按：指已經通過行善路與成功路2段200巷交岔口之行善路
      前方）紅綠燈下設有禁行大貨車的標誌，但是這個標誌不
      是正向行善路，是斜向成功路2段200巷的另一端。」等語
      （見本院卷第33、34頁）均相一致，並與本院卷第12頁編
      號1、第27頁編號5、第39頁編號8至10相片所顯示「由台
      北市○○區○○路行駛，右轉進入成功路2段200巷之行車
      方向，於右轉進入成功路2段200巷之前，在行善路上並未
      設置大貨車禁行成功路2段200巷之標誌，於越過行善路與
      成功路2段200巷交岔口後，在行善路右側之紅綠燈號誌杆
      下方設有禁行大貨車之圓形標誌，且該標誌與行善路並非
      成90度角。」之狀況相符，亦可認定為真實。
（四）至於主管機關雖在越過行善路與成功路2段200巷交岔口後
      ，於行善路右側之紅綠燈號誌杆下設置禁行大貨車之圓形
      標誌，且證人蘇振宏亦證稱「從行善路要右轉成功路2段2
      00巷的位置，確定是可以看到設於紅綠燈號誌杆下之禁行
      大貨車標誌。」云云（見本院卷第34頁），然依前揭道路
      交通標誌標線號誌設置規則第3條第1款、第16條、第73條
      之規定，禁止標誌應設於禁止路段入口前方右側之顯明處
      ，且標誌之牌面應與行車方向成90度角，而目前於道路上
      所見之禁止標誌設置位置，通常即依此規定設置於禁止路
      段之前方，故駕駛人見到各式禁止標誌時，早已產生「此
      一路段再往前行，有某些禁止規定」之直覺認知。因而，
      駕駛人於直行道路轉彎進入另一道路時，通常僅會注意進
      入轉彎路口前或轉彎路口上是否有任何禁止標誌，而不會
      注意到轉彎路口後有何種標誌，且縱有注意到轉彎路口後
      方禁止標誌之情形，依一般駕駛人之直覺理解認知，該禁
      止標誌乃係針對越過路口直行之駕駛行為為規範，與轉彎
      後之駕駛行為無關。依此，足見主管機關將成功路2段200
      巷禁行大貨車之標誌設於越過行善路與成功路2段200巷交
      岔口後之紅綠燈號誌杆下，且斜向行善路，該標誌之設置
      位置顯然不適當、不明顯，無法使駕駛人理解該禁止標誌
      所規範之路段及注意遵守之，已違反前揭道路交通標誌標
      線號誌設置規則規定之意旨，造成利用行善路之駕駛人於
      右轉進入成功路2段200巷前，根本無從知悉成功路2段200
      巷禁行大貨車。
（五）綜上所述，因主管機關於行善路上所設置禁止大貨車通行
      成功路2段200巷之標誌位置有缺失，無法使利用行善路之
      駕駛人於右轉進入成功路2段200巷前，即能明確知悉成功
      路2段200巷禁行大貨車，是異議人所辯「伊係於不知情之
      狀況下，誤由行善路右轉進入成功路2段200巷」乙節，即
      屬可信，其駕駛行為顯無故意或過失可言，自不得對其科
      以道路交通管理處罰條例第60條第2項第3款、第63條第1
      項第1款所規定之罰則。此外，復查無證據證明異議人有
      其他違反道路交通管理處罰條例所規範之行為。從而，原
      處分機關未予詳查，遽依上開法條對於異議人為本件裁罰
      ，自非適法，異議人聲明異議為有理由，爰依法撤銷原處
      分，並諭知異議人不罰。
四、據上論斷，依道路交通案件處理辦法第20條，裁定如主文。
中    華    民    國    94    年    11    月     10    日
                   臺灣宜蘭地方法院交通法庭
                       法  官  劉 家 祥
以上正本證明與原本無異。
如不服本裁定，應於裁定送達後5日內，向本院提出抗告狀（應
附繕本）。
                       書記官  邱 淑 秋
中　　華　　民　　國　　94　　年　　11　　月　　15　　日
